【裁判字號】    90,上易,3467
【裁判日期】    901025
【裁判案由】    侵占
【裁判全文】
臺灣高等法院刑事判決                            九十年度上易字第三四六七號
    上  訴  人
    即  被  告  丙○○
右上訴人因侵占案件，不服臺灣桃園地方法院九十年度易字第九六二號，中華民國九
十年七月二十六日第一審判決（起訴案號：臺灣桃園地方法院檢察署八十九年度偵字
第一九０六八號）提起上訴，本院判決如左：
    主  文
上訴駁回。
    事  實
一、丙○○曾有詐欺罪前科紀錄，猶不知警惕，其自民國八十八年六月二十九日起，
    任職於甲○○○股份有限公司（設於台北市○○○路○段二一八號五樓之一，代
    表人乙○○，下稱千翔公司）擔任保全人員之職務，並自八十九年間起經千翔公
    司指派至桃園縣中壢市香格里拉大廈社區管理委員會任現場主管一職，代千翔公
    司收取香格里拉大廈社區管理委員會向住戶收取之管理費、汽車停車費等費用。
    詎丙○○竟意圖為自己不法之所有，並基於概括犯意，自八十九年八月七日起至
    八十九年九月初某日止，連續將其向大廈住戶所收取之管理費、汽車停車費等費
    用共計新台幣（下同）三十三萬七千五百零一元占為己用，嗣因千翔公司查核後
    發覺丙○○繳回千翔公司之代收費用短少，始悉上情。
二、案經被害人千翔公司訴請台灣桃園地方法院檢察署檢察官偵查起訴。
    理  由
一、訊據被告丙○○於本院審理時對於上開連續侵占大廈管理費及汽車停車費之事實
    坦承不諱，惟辯稱前總幹事已有侵占情形，伊不知侵占數額多少，數目應沒那麼
    多云云。惟查右揭事實迭據被告於偵查及原審初訊、本院初訊時坦承不諱，經核
    與告訴人代理人代理人蘇永龍、林秀慧、官亦檉、高鴻鵬等人指述之情節相符，
    復有經被告自承係其與香格里拉大廈管理委員會及告訴人千翔公司會算簽署之應
    歸還帳款明細表一紙附卷可稽（八十九年度他字第二三０三偵查卷第四頁），告
    訴人代理人官亦檉指稱附卷之被告應歸還帳款明細表一紙係經告訴人、香格里拉
    大廈管理委員會與被告三方核對無誤，被告並在其上簽名等語（詳原審九十年七
    月十二日審判筆錄），被告於偵查及本院初訊時既已表示其侵占金額為三十三萬
    七千五百零一元，且供承對附卷之應歸還帳款明細表上記載並無疑異，顯見其嗣
    後於原審及本院所稱前任總幹事亦涉侵占，其不知其本身實際侵占金額多少云云
    ，不足採信，應以其於本院初訊時之供詞為可採。本件事證明確，被告犯行，堪
    以認定。
二、核被告丙○○所為，係犯刑法第三百三十六條第二項業務侵占罪。其前後多次侵
    占犯行，時間緊接，手段相似，顯係基於概括之犯意多次觸犯犯罪構成要件相同
    之罪名，應論以刑法第五十六條規定之連續犯一罪，並加重其刑。
三、原審認被告罪證明確，援引刑法第五十六條、第三百三十六條第二項，罰金罰鍰
    提高標準條例第一條前段之規定，並審酌被告素行、犯罪動機、目的係供己花用
    ，侵占金額為三十三萬七千五百零一元，犯罪後雖尚未與告訴人達成民事和解，
    惟態度尚可等一切情狀，量處有期徒刑七月，認事用法，並無不合，量刑亦屬妥
    適，被告上訴意旨雖仍執陳詞指稱其於八十九年六月十五日派任香格里拉社區任
    總幹事，並任收取之管理費及停車費等費用，八十九年六、七月所收之費用均正
    常繳回管委會。但八十九年八月七日經該管委會代主委指示，收取之管理費用，
    可暫不需繳回，另作繳納社區相關公共費用支出。八月七日至九月三日期間，管
    委會辦公室抽屜，遭人撬開，經查遺失管理費收角單據乙本（內含五十張已收之
    單據）當時亦向代主委報告此事，但未獲回應，致該本收據內收取費用總額，難
    以查明，該社區各單日收取之管理費、停車費金額均未超過二十萬，但自八十九
    年八月七日至八十九年九月能否收取到三十萬之管理費、停車費？僅就本遺失之
    單據，而認定本人侵占之金額三十餘萬？該社區前總幹事，已涉侵占管理費情事
    ，部分住戶繳納之款項均未登帳，被告於接任總幹事時，亦曾向千翔公司回報但
    未對前總幹事清帳處理，致部分被侵占之金額納入被告應歸還之帳款。甚難心服
    。又被告應歸還之帳款明細，因遺失乙本單據，且部分前總幹事未登帳，未呈報
    部份，均納入被告應歸還款項，共三十餘萬元，而本人亦無法提出相關證明，該
    筆三十餘萬款項非本人侵占云云，核不足採，其上訴無理由，應予駁回。
據上論斷，應依刑事訴訟法第三百六十八條，判決如主文。
本案經檢察官吳慎志到庭執行職務。
中    華    民    國     九十     年       十       月      二十五      日
                          臺灣高等法院刑事第十七庭
                              審判長法  官  林  陳  松
                                    法  官  許  宗  和
                            法  官  許  錦  印
右正本證明與原本無異。
不得上訴。
                                    書記官  楊  妙  恩
中    華    民    國     九十     年       十       月      二十九      日
附錄本判決論罪科刑法條全文：
刑法第三百三十六條：
對於公務上或因公益所持有之物，犯前條第一項之罪者，處一年以上七年以下有期徒
刑，得併科五千元以下罰金。
對於業務上所持有之物，犯前條第一項之罪者，處六月以上五年以下有期徒刑，得併
科三千元以下罰金。
前二項之未遂犯罰之。


司法院資訊處製作；財團法人民間司法改革基金會備份。
